最高法院民事判決　　　　　　　　　　　　　　　八十七年度台上字第二七八四號
　　上　訴　人　國眾電腦股份有限公司
　　法定代理人　簡道夫
　　被 上訴 人　精業股份有限公司
　　法定代理人　黃宗仁
右當事人間請求給付價金事件，上訴人對於中華民國八十六年五月二十六日臺灣高等
法院第二審判決（八十五年度上字第一○一九號），提起上訴，本院判決如左：
    主  文
原判決廢棄，發回臺灣高等法院。
    理  由
本件上訴人主張：伊於民國八十二年八月十日與被上訴人簽訂購買合約書（以下稱合
約書），將「Ｒ５」電腦機組（即STRATUS XA/R 系列中之MODEL 5主機系統之簡稱）
，以新臺幣（以下同）三百七十九萬八千八百四十八元（不含稅）之價款售與被上訴
人，於契約中且約定如被上訴人遲延付款，應按遲延金額之月息百分之一計付遲延罰
款。上開電腦機組業於同年十月二十一日交貨，並於翌日完成安裝，詎被上訴人無正
當理由拒付尾款二百七十九萬二千一百五十三元等情，爰依買賣契約，求為命被上訴
人如數給付並自八十二年十一月十三日起計付違約金之判決。
被上訴人則以：伊為資訊服務廠商，為配合期貨交易法之實施，取得營業先機，乃研
發名為金橋專案之國內期貨經紀商與國外期貨經紀商或期貨交易所連線之交易傳輸服
務系統，亟需購置性能完善且能快速處理交易資訊之電腦系統傳輸設備，經與上訴人
就伊需求討論後，依上訴人建議，購買Ｒ５電腦機組。詎安裝後進行驗收測試，竟發
現記憶體容量不足、系統當機及處理速度不能達到其所保證每分鐘五百筆交易等瑕疵
，其中多數瑕疵雖經上訴人派員解決，但處理資訊速度問題卻一直無法克服，實際上
僅能達到每分鐘一百五十筆，超過此數量，即會有系統不穩及掉資料情形。經上訴人
商請原廠技術人員檢查結果，確定必須更換中央處理機（ＣＰＵ），代以同系列MOD-
EL 10 者或更高等級者，才能提高速度。依合約書第二條第五款約定，此項更換應由
上訴人免費為之，上訴人卻否認有此義務，要求伊另行付費，否則拒絕更換。經伊催
告，亦不置理，伊乃致函上訴人拒絕驗收系爭機器並解除買賣契約，請求上訴人退還
已付價款及搬回機器，上訴人自不得請求伊給付尾款。退而言之，縱認買賣契約未經
解除，依合約書第三條第二款約定，伊於電腦機組驗收後七日，方有給付尾款義務，
系爭電腦機組既因可歸責於上訴人之事由，致無法驗收，伊當無支付尾款之義務等語
，資為抗辯。
原審維持第一審所為上訴人敗訴判決，駁回其上訴，係以：上訴人主張之事實，雖據
提出合約書及其附件、催告函、容錯系統功能說明表、電腦硬體維護工作報告、系統
軟體維護報告、傳真及電腦設備保固合約書標準範本、問題說明表測試報告單等為證
。惟查：電腦設備之交易，無論硬體或系統軟體，如係標準規格產品之買賣，固由買
受人指定產品種類及品牌即可購買，否則即需由買受人提出功能需求、預算等預定條
件，由出賣人建議應購買之設備項目及規格，經雙方相互討論，以尋求符合需求功能
之電腦設備，而後購買。蓋不同電腦機型或不同之系統軟體具備之功能均有不同，所
需配合系統軟體亦不相同，間或互不相容，其功能且受週邊設備影響，是有特殊功能
需求之電腦設備，買受人無法自行決定所需之設備規格，亦無從確認所購買者是否可
符合所需，類皆說明需求或預算等預定條件後，由出賣人作產品說明及建議規格而購
買。系爭Ｒ５電腦機組並非標準規格產品，上訴人曾多次依被上訴人之功能需求及預
算，提出建議設備規格，出具報價單，其期間長達年餘，業據原任職上訴人公司業務
經理之劉達嶺證述明確，並有報價單足資佐證。被上訴人辯稱：伊在八十一年七月即
已向上訴人說明金橋計劃之需求，並要求上訴人對某些功能做進一步查證與確認等語
，應非虛妄。上訴人既於簽約前年餘即知被上訴人購買Ｒ５電腦機組係用以處理國內
外期貨經濟商交易資訊，而眾所週知，此類資訊處理首重速度，不問通訊速度或處理
速度皆然，上訴人當早已認知被上訴人所需者乃能快速且正確地處理交易資訊之電腦
系統傳輸設備。上訴人於其提出之建議電腦硬體設備規格中記載Ｒ５電腦機組主機之
處理速度為ＴＰＳ（亦即33 Transaction Per Second ，每秒處理三十三筆資料，
換算每分鐘可處理一千九百八十筆）。上訴人雖主張：該處理速度係國際公認鑑定機
構在標準測試環境下測試之結果，並非與特定應用系統組合下之數值，此為週知之事
項，無須特別註明等語，然既以該數據作為產品說明資料，建議使用該設備及規格，
足致被上訴人信任該產品具有如此功能，足堪使用。然經安裝，進行驗收測試，自安
裝翌日之八十二年十月廿三日起至八十三年八月十九日止，十個月期間共計發生五十
九次之異常及故障情況，顯然始終無法正常操作。上訴人雖辯稱：其中十次乃安裝紀
錄或報告，四十八次係被上訴人應用軟體本身之問題等語，惟系爭合約書第二條第五
款約定：「乙方（即上訴人）保證附件所列之配備可符合甲方（即被上訴人）金橋專
案發展所需之設備，於驗收前如發現欠缺軟硬體者，由乙方負責補全」，則就金橋專
案應用軟體產生之問題，當亦在上訴人負責補正之列。上訴人亦已陸續派員解決各該
異常及故障情況，但處理速度僅能達到每分鐘一百五十筆，一超過此量，即有系統不
穩及掉資料情形，始終無法克服。經上訴人請求原廠技術人員檢查結果，確定必須更
換中央處理機（ＣＰＵ），代以同系列MODEL 10者或更高等級者，方能提高速度。此
項更換，依合約書第二條第五款約定，亦應由上訴人負責補全。上訴人對因此而增加
之費用負擔歸屬問題爭執，終致無法完成驗收測試，系爭買賣關係亦因而陷於停頓。
查Ｒ５電腦機組安裝後進行驗收測試，歷時十個月無法完成，業如前述。上訴人以系
爭合約書第二條第二款約定：「乙方於本設備運到甲方指定地點安裝完成後，甲方須
於二週內驗收完成」，而主張自安裝之八十二年十月二十二日起兩週後，即同年十一
月五日後，即得認被上訴人已驗收完成云云，尚無可採。又依系爭合約書第三條第二
款約定，被上訴人於驗收完成後，始負給付尾款之義務，系爭Ｒ５電腦機組既未驗收
完成，則上訴人請求被上訴人給付尾款及計付違約金，即屬無據等詞，為其判斷之基
礎。
查上訴人於其提出之建議電腦硬體設備規格中固記載Ｒ５電腦機組主機之處理速度為
ＴＰＳ，惟上訴人一再主張：該處理速度係國際公認鑑定機構在標準測試環境下測
試之結果，用以作為該主機產品之說明資料，並非該主機與特定應用系統組合下之處
理速度數值，此為眾所週知之事項，被上訴人為系統軟體之專業商，自無不知之理。
被上訴人於洽購時，尚未完成金橋專案之程式，並未將其具體內容告知，伊僅依被上
訴人特定指示，逐一查核其功能，焉有保證Ｒ５電腦機組之實際處理速度之可能﹖若
果有所保證，必會在合約書中明白記載等語（見一審卷四六頁反面、四七頁正面，六
八至七○頁；原審卷三七至四○、七九、一二六至一二八頁）。原審曾囑託財團法人
工業技術研究院鑑定，該院雖以與被上訴人有業務上往來，而拒絕鑑定，但曾於覆函
中併對ＴＰＳ略加說明，謂：ＴＰＳ係指在ＴＰＣ國際組織之標準規格測試下，待測
系統在測試環境所得的每秒交易量，一般經認證之ＴＰＳ數值，係由廠商使用最好的
設備，經過嚴密的系統調整，所得到的最佳化數值，此數值並未保證任何應用系統在
此機型的任何設備組合上皆能達到上述相同的效能，其效能因伺服器本身的性能、用
戶端配備的性能及網路傳輸的速度、應用軟體的性能等因素，而有所影響。原則上，
ＴＰＳ數值只能為類似產品的價格與效能之比較參考資料，客戶實際所採購之系統與
廠商執行ＴＰＣ測試所使用系統組合，一般差距頗大等語（見原審卷一一三、一一四
頁）。若上開函件所述為可採，則原審依據上訴人於其提出之建議電腦硬體設備規格
中記載Ｒ５電腦機組主機之處理速度為ＴＰＳ，作為被上訴人買受Ｒ５電腦機組執
行金橋專案應有之處理速度，進而為不利上訴人之判斷，即有可議。上訴論旨，指摘
原判決為不當，求予廢棄，非無理由。
據上論結，本件上訴為有理由。依民事訴訟法第四百七十七條第一項、第四百七十八
條第一項，判決如主文。
中      華      民      國    八十七    年     十一     月    二十七    日
                              最高法院民事第五庭
                                  審判長法官  吳  啟  賓
                                        法官  洪  根  樹
                                        法官  謝  正  勝
                                        法官  劉  福  來
                                        法官  黃  熙  嫣
　　　右正本證明與原本無異
 　　　　　                              　　 書  記  官
中      華      民      國    八十七    年     十二     月     十四     日
